【裁判字號】    89,上訴,852
【裁判日期】    890419
【裁判案由】    毒品危害防制條例等
【裁判全文】
臺灣高等法院刑事判決                            八十九年度上訴字第八五二號
    上  訴  人
    即  被  告  甲○○
右上訴人因毒品危害防制條例等案件，不服臺灣桃園地方法院八十七年度訴字第六四
二號，中華民國八十八年七月二十二日第一審判決（起訴案號：臺灣桃園地方法院檢
察署八十七年度偵字第五二五一號），併案審理（臺灣板橋地方法院檢察署八十七年
度偵字第一七六六四號），提起上訴，本院判決如左：
    主  文
上訴駁回。
    事  實
一、甲○○因其曾於八十六年間違反麻醉藥品管理條例等案件，經臺灣板橋地方法院
    於八十六年六月十三日以八十六年度訴字第一一六一號判決判處有期徒刑十月，
    並經臺灣高等法院於八十六年十月二十八日判決上訴駁回，於八十七年二月二日
    確定，因拒不到案執行惟恐因該案遭通緝（後於八十七年四月二十四日遭通緝）
    ，為掩飾其身分，竟基於意圖為自己不法所有之概括犯意，先於八十七年三月間
    某日在台北縣三重市○○○路某處拾到李志強遺失之國民身分證一紙侵占為己有
    ，嗣於數日後在台北縣三重市○○○路某處將自己之照片換貼於李志強之國民身
    分證上，變造為自己之國民身分證，足生損害於李志強及戶政機關對國民身分證
    管理之正確性，嗣於八十七年四月十三日晚間二十三時五十分許在桃園縣中壢市
    ○○路七七巷十七號為警查獲，甲○○基於行使前開變造之李志強國民身分證之
    犯意，向桃園縣警察局中壢分局警員出示該經變造之李志強國民身分證，並偽稱
    其姓名為李志強，惟為警當場識破，並扣得上開變造之李志強國民身分證乙枚。
    又仍為掩飾其身分，基於前揭概括犯意，於八十七年六月間某日在台北縣三峽鎮
    某處拾到林子吉遺失之國民身分證一紙侵占為己有，並於數日後在台北縣中和市
    ○○路某處將自己之照片換貼於林子吉之國民身分證上，變造為自己之國民身分
    證，足生損害於林子吉及戶政機關對國民身分證管理之正確性，嗣於八十七年八
    月十五日晚間二十時許，在台北縣中和市○○路二三六巷二十弄十號二樓遭警盤
    查時，向台北縣警察局三重分局警員出示該經變造之林子吉之國民身分證，並冒
    用林子吉之名義應訊，並接續在如附表所示之八十七年八月十四日臺灣板橋地方
    法院檢察署檢察官搜索票、八十七年八月十四日搜索扣押證明筆錄、八十七年八
    月十四日台北縣警察局三重分局查獲毒品危害防制條例毒品初步鑑驗報告單、八
    十七年八月十五日凌晨一時台北縣警察局三重分局逮補通知及調查筆錄及八十七
    年八月十五日下午十五時五十五分臺灣板橋地方法院檢察署訊問筆錄上偽造林子
    吉之簽名及指印，足以生損害於林子吉及偵查機關對司法權行使之正確性，嗣因
    臺灣板橋地方法院檢察署承辦檢察官依林子吉之戶籍址傳喚林子吉到庭應訊，發
    覺有異，經訊問同時為警查獲之劉健信後，始查知係甲○○冒用林子吉名義應訊
    。
二、案經桃園警察局中壢分局報請臺灣桃園地方法院檢察署檢察官偵查起訴及移送併
    辦。
        理  由
一、訊據被告甲○○對於右揭事實坦承不諱，該與證人劉健信證述情節相符，且有扣
    案之換貼被告甲○○照片之變造李志強之國民身分證一枚及如附表所示八十七年
    八月十四日臺灣板橋地方法院檢察署檢察官搜索票、八十七年八月十四日搜索扣
    押證明筆錄、八十七年八月十四日台北縣警察局三重分局查獲毒品危害防制條例
    毒品初步鑑驗報告單、八十七年八月十五日台北縣警察局三重分局逮補通知及調
    查筆錄及八十七年八月十五日臺灣板橋地方法院檢察署訊問筆錄附卷可稽，本件
    事證明確，被告犯行，洵堪認定。
二、核被告之所為，係犯刑法第三百三十七條之侵占遺失物罪、第二百十六條、第二
    百十二條之行使變造特種文書罪、第二百十七條第一項之偽造署押罪。被告變造
    特種文書之低度行為，已為其行使變造特種文書之高度行為所吸收，不另論罪。
    被告先後二次行使變造特種文書犯行，時間緊接，犯罪構成要件相同，顯係基於
    概括犯意為之，為連續犯，依刑法第五十六條規定，以一罪論，並加重其刑。被
    告以冒用林子吉名義應訊而偽簽及偽捺之如附表所示之林子吉署押及指印數枚，
    係同一冒名應訊之行為而基於接續犯意為之，為接續犯。被告所犯前開三罪之間
    ，有方法結果之牽連關係，依刑法第五十五條規定，應從較重之偽造署押罪處斷
    原審適用刑法第二百十六條、第二百十二條、第二百十七條、第五十五條、第二
    百十九條、第三十八條第一項第二款，罰金罰鍰提高標準條例第一條前段。爰審
    酌被告之素行、犯罪之動機、目的、手段、所生之危害及犯罪後坦承犯行，態度
    尚稱良好等一切情狀，量處有期徒刑壹年。並認偽造如附表編號一至編號六所示
    「林子吉」簽名及指印，應依刑法第二百十九條之規定宣告沒收；另扣案之李志
    強國民身分證上被告之照片壹張，及未扣案但無證據證明已滅失之林子吉國民身
    分證上被告之身分證一張，為被告所有供犯罪所用之物，爰依刑法第三十八條第
    一項第二款之規定沒收之。認事用法均無不合，量刑亦稱妥適，被告上訴意旨求
    為減輕，核無理由，應予駁回。
據上論斷，應依刑事訴訟法第三百六十八條，判決如主文。
本案經檢察官李進誠到庭執行職務。
中      華      民      國    八十九    年       四     月     十九     日
                              臺灣高等法院刑事第十一庭
                                  審判長法  官  楊  照  男
                                        法  官  楊  炳  禎
                                        法  官  王  詠  寰
右正本證明與原本無異。
不得上訴。
                                        書記官  洪  金  堆
中      華      民      國    八十九    年       四     月     二十     日
附錄：本判決論罪科刑法條全文
刑法第二百十二條
偽造、變造護照、旅券、免許證、特許證及關於品行、能力、服務或其他相類之證書
、介紹書，足以生損害於公眾或他人者，處一年以下有期徒刑，拘役或三百元以下罰
金。
刑法第二百十六條
行使第二百十條至第二百十五條之文書者，依偽造、變造文書或登載不實事項或使登
載不實事項之規定處斷。
刑法第二百十七條第一項
偽造印章、印文或署押，足以生損害於公眾或他人者，處三年以下有期徒刑。
刑法第三百三十七條
意圖為自己或第三人不法之所有，而侵占遺失物、漂流物或其他離本人所持有之物者
，處五百元以下罰金。
附表：
編號
一、於八十七年八月十四日在臺灣板橋地方法院檢察署檢察官搜索票上偽簽林子吉署
    押一枚，並捺印指印一枚。
二、於八十七年八月十四日在搜索扣押證明筆錄上偽簽林子吉署押八枚，並捺印指印
    六枚。
三、於八十七年八月十四日在台北縣警察局三重分局查獲毒品危害防制條例毒品初步
    鑑驗報告單上偽簽林子吉署押一枚，並捺印指印一枚。
四、於八十七年八月十五日凌晨一時在台北縣警察局三重分局逮補通知上偽簽林子吉
    署押一枚，並捺印指印一枚。
五、於八十七年八月十五日凌晨一時在台北縣警察局三重分局調查筆錄上偽簽林子吉
  署押二枚，並捺印指印六枚。
六、於八十七年八月十五日下午十五時五十五分在臺灣板橋地方法院檢察署訊問筆錄
    上偽簽林子吉之署押一枚。


司法院資訊處製作；財團法人民間司法改革基金會備份。
